【裁判字號】    91,訴,2515
【裁判日期】    920130
【裁判案由】    違反電信法
【裁判全文】
臺灣高雄地方法院刑事判決                        九十一年度訴字第二五一五號
    公  訴  人  臺灣高雄地方法院檢察署檢察官
    被      告  甲○○  男  四.
    選任辯護人  劉新安律師
    被      告  乙○○  男  四.
右列被告因詐欺案件，經檢察官提起公訴（九十年度偵字第一一○七五號），本院判
決如左：
    主  文
甲○○、乙○○共同連續意圖為自己不法之所有，以詐術得財產上不法之利益，各處
有期徒刑參月，如易科罰金，均以參佰元折算壹日。門號0000000000號之
ＳＩＭ卡壹張，沒收之。
    事  實
一、乙○○與甲○○係朋友關係，均從事寵物生意，乙○○明知甲○○需經常使用行
    動電話，且無清償行動電話通話費之意，詎仍與甲○○基於意圖為自己不法所有
    之概括犯意聯絡，由乙○○於民國八十九年一月間某日，在高雄市新崛江商場以
    新台幣（下同）二千元代價，向名籍不詳之成年男子「歐先生」購買遠傳電信股
    份有限公司（下稱遠傳電信）門號0000000000號，來路不明之ＳＩＭ
    卡一張（未扣案，亦無證據證明係偽造），再將上開ＳＩＭ卡以二千元代價轉讓
    與甲○○，甲○○即自八十九年一月二十四日起至同年月三十一日止，於不詳地
    點，使用前揭ＳＩＭ卡置入不詳之手機內撥號使用，先後共一百八十四次，以此
    詐術使遠傳電信陷於錯誤而提供通話服務，藉以取得免費使用行動電話通信之財
    產上不法利益，共計六千四百五十六元；嗣因張建德接獲上開門號之遠傳電信帳
    單而查知上情。
二、案經臺灣高雄地方法院檢察署檢察官自動檢舉偵查起訴。
    理  由
壹、有罪部分：
一、訊據被告乙○○對於上開事實，均坦承不諱；另被告甲○○固坦承以二千元代價
    自乙○○處受讓遠傳電信門號0000000000號之ＳＩＭ卡一張，復持以
    撥打一百八十四次，通話費計六千四百五十六元等情，惟矢口否認有何詐欺得利
    之故意    ，辯稱：我是不知情而受讓的，當初乙○○跟我說該ＳＩＭ卡是他用
    自己名義以二千元代價申請的，又要我於每月十日帳單到了，再去他家把電話費
    給他就可以了云云，經查：乙○○於偵審中俱稱：之前我和甲○○在做寵物生意
    時，就常看報紙廣告購買這種非法的ＳＩＭ卡使用，那時一張需四千元，後來「
    歐先生」說他可以用二千元賣給我，相較之下便宜許多，我才跟甲○○說我向「
    歐先生」買ＳＩＭ卡的事，於是他就要我幫忙買一張，並和劉博仁到我當時位在
    橋頭鄉的住處跟我拿，這種ＳＩＭ卡只要買的時候付錢，以後不管打多少，都不
    用再付錢了，甲○○之前也有使用過，而他在受讓時就知道這張卡是非法的等語
    （見九十年十一月二十日、十二月十日偵查筆錄，九十一年十月二日、十四日、
    九十二年一月十七日本院訊問筆錄）；參以證人劉博仁於八十九年六月十五日、
    九十年十一月二十日偵查中分別証稱：甲○○跟我說0000000000之門
    號是向乙○○買斷的、當天我和甲○○到乙○○橋頭鄉住處時，乙○○說他有二
    張王八卡，要一張給我和甲○○使用等語，而甲○○於九十一年十二月十日偵查
    中亦自承：乙○○說最近景氣不好，要我用二千元跟他買一張王八卡等語，顯見
    甲○○於受讓時，即知悉該ＳＩＭ卡係來路不明，且自己並非合法取得，及往後
    毋須再負擔任何通話費等情；此外，並有記錄該門號使用起迄時間、通話情形之
    遠傳電信雙向通聯查詢報告（ＣＤＲ  ＥＮＱＵＩＲＹ  ＲＥＰＯＲＴ）一份，
    遠傳電信門號0000000000號千禧專案行動電話服務申請書影本、載明
    聲明人張建德並未向遠傳電信申辦0000000000號門號之聲明書影本、
    臺灣高雄地方法院檢察署檢察事務官九十年四月二十日辦理交辦案件回報單各一
    紙可憑，足証甲○○前開辯解係推諉卸責之詞，均與事實相違，而無從採信，則
    本案罪證明確，被告二人之犯行均堪以認定。
二、至於甲○○聲請向遠傳電信函查「八十九年一月間舉辦門號促銷活動時，每具行
    動電話之門號銷售價格為若干元」及「購買乙具行動電話有無附贈二個門號」等
    情，因本案事證已臻明確，而認甲○○所聲請之証據均無調查之必要，附此敘明
    。
三、乙○○明知甲○○購買ＳＩＭ卡一張，係為用以連續撥打，且其並無清償通話費
    之意，仍將前述ＳＩＭ卡轉讓與知情之甲○○，供其取得不法利益，核其等二人
    所為，均係犯刑法第三百三十九條第二項之詐欺得利罪，二人就上揭犯行，有犯
    意聯絡，而為共同正犯；又先後多次以ＳＩＭ卡撥號之犯行，時間緊接，所犯係
    構成要件相同之罪名，顯係基於概括犯意為之，為連續犯，均應依法加重其刑。
    公訴人於起訴書之證據並所犯法條欄，雖未論列乙○○涉有刑法第三百三十九條
    第二項之詐欺得利罪，惟參以起訴書之犯罪事實欄，已有該當此罪名構成要件之
    社會基本事實之記載，則該部分之犯罪事實，顯為起訴效力所及，本院自得併予
    審理。爰審酌被告二人均因一時貪念致犯本案，且撥打時間非長、金額非鉅，惟
    所為間接影響電信秩序及社會善良風氣，又乙○○犯後即坦承犯行，態度良好，
    及甲○○則已有悔意，表示願清償所生通話費，僅因遠傳電信拒絕受理，故只清
    償九十一年九月份之基本費，有二○○二年九月遠傳電信費帳單一紙可稽等一切
    情狀，量處如主文所示之刑，並依修正後刑法第四十一條第一項之規定，諭知易
    科罰金之折算標準，以資懲儆。至於上開ＳＩＭ卡一張，係甲○○所有並供被告
    二人犯罪所用之物，雖未扣案，然無證據證明業已滅失，爰予宣告沒收之。
四、公訴意旨另以：被告甲○○基於意圖為自己不法利益之概括犯意，明知乙○○所
    轉讓之遠傳電信門號0000000000號ＳＩＭ卡一張，係來路不明之「王
    八卡」，仍予以收受，並自八十九年一月二十四日起至同年月三十一日止，持以
    連續撥打，因認甲○○此部分行為涉犯盜用他人電信設備通信罪云云。
  (一)按犯罪事實應依證據認定之，無證據不得推定其犯罪事實；不能證明被告犯罪者
    ，應諭知無罪之判決，刑事訴訟法第一百五十四條、第三百零一條第一項分別定
    有明文；而認定不利於被告之事實，須依積極證據，苟積極證據不足為不利於被
    告事實之認定時，即應為有利於被告之認定，更不必有何有利之證據（最高法院
    三十年上字第八一六號判例參照）。
  (二)本件公訴人認甲○○涉有電信法第五十六條第一項之犯行，然按電信法第五十六
    條第一項：「意圖為自己或第三人不法之利益，以有線、無線或其他電磁方式，
    盜接或盜用他人電信設備通信：：：」，乃指以有線、無線或其他電磁方式盜接
    或知他人製造、變造電信器材而為前開盜接、盜用者而言，若僅單純未經允許而
    逕自使用他人合法之通信設備者，則非屬本條規範之範疇，此觀之同法第六十條
    ，對犯第五十六條之罪者，其電信器材不問屬於犯人與否均應沒收之規定自明；
    而本案中甲○○所持以撥打者，係遠傳電信0000000000號之ＳＩＭ卡
    ，然該ＳＩＭ卡並未扣案，無從鑑驗真偽，亦無證據證明並非遠傳電信所核發之
    真卡，綜上所述，自應為有利於被告之認定。
  (三)臺灣高等法院暨所屬法院八十八年十二月法律座談會雖認：電信法第五十六條第
    一項就「意圖為自己或第三人不法利益，以有線、無線或其他電磁方式，盜接或
    盜用他人電信設備通信者」設有處罰規定，是該條並不限於以盜拷他人行動電話
    之序號、內碼等資料至自己之手機內，為唯一盜用方式，未經他人同意，即擅自
    使用他人之行動電話或住宅內之有線電話，係以無線或有線方式盜人電話設備，
    自構成電信法第五十六條第一項之罪等語；然電信法第一條已明文規定該法之立
    法目的為「健全電信發展，增進公共福利，保障通信安全及維護使用者權益」，
    則未經他人同意，即擅自使用他人之行動電話、住宅內之有線電話，或經電信公
    司所核發之ＳＩＭ卡等情形，與電信發展、公共福利、通信安全等等權益，並無
    直接必然之影響，顯非該法所欲規範之行為，加以此類犯行，已有詐欺罪章等相
    關法令規範，且以之規範即屬已足，則甲○○持合法之ＳＩＭ卡，詐得免付通話
    費之不法利益，應僅該當於詐欺得利罪。
  (四)公訴人認甲○○涉有電信法第五十六條第一項之犯行既屬不能證明，然因該條第
    一項係處罰詐得免繳電信通信費用不法利益，乃甲○○所犯刑法詐欺得利罪之特
    別法，則此部分若成立犯罪，即毋庸再論以詐欺得利罪，二罪間具有實質上一罪
    關係，爰不另為無罪之諭知。
五、公訴意旨另以：被告乙○○因需經常使用行動電話，竟基於意圖為自己不法所有
    之概括犯意，自八十八年十二月底某時起，在高雄市新崛江商場以二千元代價向
    名籍不詳之成年男子「歐先生」購買臺灣大哥大股份有限公司（下稱臺灣大哥大
    ）門號0000000000號等多張來源不明之ＳＩＭ卡，即俗稱之「王八卡
    」使用，另於八十九年一月間，再向「歐先生」購買遠傳電信門號000000
    0000號ＳＩＭ卡一張，交付與甲○○，因認乙○○涉犯電信法第五十六條第
    一項之盜用他人電信設備通信罪云云。
  (一)按犯罪事實應依證據認定之，無證據不得推定其犯罪事實；不能證明被告犯罪者
    ，應諭知無罪之判決，刑事訴訟法第一百五十四條、第三百零一條第一項分別定
    有明文；而認定不利於被告之事實，須依積極證據，苟積極證據不足為不利於被
    告事實之認定時，即應為有利於被告之認定，更不必有何有利之證據（最高法院
    三十年上字第八一六號判例參照）；又被告之自白，不得作為有罪判決之唯一證
    據，仍應調查其他必要之證據，以察其是否與事實相符，刑事訴訟法第一百五十
    六條第二項亦定有明文。
  (二)按法院為發見真實，得依職權調查證據，且於公平正義之維護或對被告之利益有
    重大關係事項，法院固應依職權調查證據（刑事訴訟法第一百六十三條第二項參
    照），但並無蒐集證據之義務；蒐集證據乃檢察官之職責，事實審法院固亦有蒐
    集證據之職權，但仍以調查證據為其主要職責，其調查之範圍，以審判中所存在
    之一切證據為限，案內所不存在之證據，即不得責令法院為發現真實，應依職權
    從各方面詳加蒐集證據，最高法院著有八十八年度臺上字第二○四號刑事判決要
    旨亦同此見解。本件公訴人認乙○○自八十八年十二月底某時起，至八十九年一
    月間，多次向「歐先生」購買臺灣大哥大門號0000000000號，及遠傳
    電信0000000000號等多張來源不明之ＳＩＭ卡，違反電信法第五十六
    條第一項之規定，係以被告之自白為其論據；乙○○於本院訊問及審理時，雖自
    白曾多次向「歐先生」購買非法之ＳＩＭ卡多張，惟堅稱0000000000
    之臺灣大哥大門號係其合法申請使用的，經查：關於自白之部分，乙○○於九十
    一年十月十四日本院訊問時陳稱：曾購買之ＳＩＭ卡門號為何，已全然不復記憶
    ，至於0000000000、00000000000、000000000
    0、0000000000、0000000000、0000000000、
    0000000000等門號，並非我曾使用過之號碼，與我全然無關等語，且
    遍閱全卷，亦無證據證明上開門號之ＳＩＭ卡係乙○○持以撥打使用者；又關於
    臺灣大哥大門號0000000000之ＳＩＭ卡部分，則亦無證據證明乙○○
    為無權使用者；此外，復查無其他證據足資證明被告有此部分犯行，自不能僅憑
    乙○○曾自白非法使用過多張ＳＩＭ卡，即認其有此部分之犯行，是以告訴人所
    指訴之上開內容，缺乏補強證據為佐，自無從僅依被告之自白即做為斷罪之基礎
    。此部分既不能證明乙○○犯罪，惟此部分若成立犯罪則與前揭論罪科刑之詐欺
    得利部分具有連續犯之裁判上一罪關係，爰不另為無罪之諭知。
據上論斷，應依刑事訴訟法第二百九十九條第一項前段，刑法第二十八條、第五十六
條、第三百三十九條第二項、第四十一條第一項、第三十八條第一項第二款，罰金罰
鍰提高標準條例第一條前段、第二條，判決如主文。
中      華      民      國    九十二    年       一       月    三十    日
                                  臺灣高雄地方法院刑事第四庭
                                        審判長法官  陳明富
                                            法  官  卓立婷
                                            法  官  洪珮婷
右正本證明與原本無異。
如不服本判決，應於判決送達後十日內，向本院提出上訴狀。
                                            書記官  光聰
中      華      民      國    九十二    年       二       月    六      日


司法院資訊處製作；財團法人民間司法改革基金會備份。
